【裁判字號】    89,訴,442
【裁判日期】    890825
【裁判案由】    槍砲彈藥刀械管制條例等
【裁判全文】
臺灣臺南地方法院刑事判決                          八十九年度訴字第四四二號
    公  訴  人  臺灣臺南地方法院檢察署檢察官
    被      告  乙○○
    選任辯護人  蘇明道
右列被告因槍砲彈藥刀械管制條例等案件，經檢察官提起公訴（八十九年度偵字第二
一一一號、八十九年度偵字第二一三六號），本院判決如左：
    主  文
乙○○以加害生命、身體之事，恐嚇他人，致生危害於安全，累犯，處有期徒刑肆月
，如易科罰金，以參佰元折算壹日。其餘被訴部份無罪。
    事  實
一、乙○○前於民國八十二年間，因妨害自由案件，經臺灣臺南地方法院判處有期徒
    刑十月，後經臺灣高等法院臺南分院駁回乙○○上訴而確定，於八十四年十二月
    十六日執行完畢。緣乙○○與丁○○（本院另行審結）原為男女朋友關係，八十
    九年二月六日，乙○○打多通電話邀約丁○○外出遭拒，乙○○乃於同日清晨四
    時四十分許，與不知情之友人甲○○、黃慶賢共同搭乘車號ＴＢ－一二一一號自
    用小客車，前往臺南縣佳里鎮香格里拉小吃部找丁○○，適丁○○與丙○○（本
    院另行審結）乘坐由卓榮南所駕駛車號Ｒ五－五七八九號自用小客車離去，乙○○乃將該車攔下，惟又與丙○○發生爭執，並遭丙○○開槍射擊，竟猶憤怨難抑
    ，於同日上午十一時許，在臺南縣警察局佳里分局佳里派出所內，接續以數通行
    動電話向在嘉義市○○路凱撒汽車賓館二○六室內之丁○○恫稱，其有二條路可
    走，其一為出面與他在一起，另一條則要其父親與香格里拉小吃部難堪；以及如
    其不出面，要讓其不好過日子等語，以加害生命、身體之事，恐嚇丁○○，致其
    心生畏怖，足生危害於安全。
二、案經臺南縣警察局佳里分局報告臺灣臺南地方法院檢察署檢察官偵查起訴。
    理  由
甲、有罪部份
一、訊據被告乙○○於本院審理時，固坦承數度以行動電話聯絡丁○○之事實，惟矢
    口否認有何恐嚇犯行，辯稱公訴人認定被告涉嫌恐嚇，係以丁○○之指述為唯一
    論據，而證人即受理報案之佳里派出所巡佐到庭證稱：伊並未交代（乙○○）要
    如何與丁○○答話，口語很大聲，並未聽到乙○○說不出面要丁○○不好過日子
    等語，另證人己○○亦證稱：「事後我們有報警處理，製作筆錄時，警察叫乙○○打電話與丁○○聯絡，乙○○說那個人為何向我們開槍，未說恐嚇等語。」，
    足見被告辯稱伊並未向丁○○告以如不出面，要丁○○不好過日子等語，應堪採
    信。
二、經查，被告以前開言詞向丁○○恐嚇之情，業據丁○○於警訊時指訴歷歷。被告
    於本院審理時雖堅稱並無恐嚇犯行，然亦不否認曾於臺南縣警察局佳里分局佳里
    派出所內，因警員要求提供線索，而數度打電話給丁○○之事實，此並有證人即
    佳里派出所警員戊○○證述可供佐證（本院八十九年七月二十一日訊問筆錄），
    衡諸被告於本院審理時，一再強調係因警員要求伊逼丁○○、丙○○等出面，所
    以必須以言語逼他們出來等情，本院認被告與丁○○通話時，有前開恐嚇言詞，
    應屬事實。證人戊○○雖於本院審理時，證稱並未聽到被告說若不出面要丁○○
    不好過日子等語，惟證人戊○○亦證稱被告拿行動電話與丁○○聯絡時，其並沒
    有注意聽（本院前開訊問筆錄），是證人戊○○前開證詞，不能作為被告有無恐
    嚇行為之佐證。至於證人己○○於本院審理時，雖明確證稱被告並未說恐嚇等語
    ，然被告於製作警訊筆錄，當場打電話給丁○○時，證人己○○同時亦接受訊問
    ，則證人己○○是否全程聽聞被告與丁○○間之對話，自有可疑，本院因認證人
    己○○此部份證詞，亦非足採。次查，被告雖係配合警員追查丁○○所在，因而
    以行動電話與丁○○進行聯絡，然證人戊○○於本院審理時，已明確陳稱並未交
    代被告要如何與丁○○對話（本院八十九年七月二十一日訊問筆錄），上揭恐嚇
    言詞，係出於被告本意而為，復可認定。本件事證已臻明確，被告犯行可以認定
    。
三、被告以行動電話對丁○○恫稱，其若不出面與伊在一起，將使其父親與香格里拉
    小吃部難堪，並要讓丁○○不好過日子等語，所為係犯刑法第三百零五條之以加
    害生命、身體之事恐嚇，致生危害於安全罪。被告以二、三通電話，反覆向丁○○為恐嚇行為，係本於同一決意而為，且時間相隔甚短暫，本院認應屬接續之一
    行為，自無構成連續犯之問題。又被告前於八十二年間，因犯妨害自由罪，經本
    院判處有期徒刑十月確定，於八十四年十二月十六日執行完畢，有臺灣高等法院
    被告全國前案紀錄表在卷可按，其於五年之內再犯本件有期徒刑以上之罪，為累
    犯，應依法加重其刑。爰審酌被告因邀約丁○○遭拒，前往尋找丁○○時，復遭
    護送丁○○之丙○○槍擊，心情激憤之下，復為配合警員追查丁○○、丙○○所
    在而以行動電話聯絡丁○○之犯罪動機與手段，其與丁○○原屬男女朋友關係，
    以及被告犯罪後坦承部份犯行之態度等一切情狀，量處如主文所示之刑，並諭知
    易科罰金之折算標準，以資懲儆。
乙、無罪部份
一、公訴意旨另以：被告乙○○於八十九年二月六日清晨四時四十分許，攜帶西德製
    制式九○手槍一把、子彈七發，邀同不知情之友人甲○○、黃慶賢駕駛車號ＴＢ
    －一二一一號自用小客車，到臺南縣佳里鎮香格里拉小吃部找丁○○，適丁○○
    與丙○○乘坐由卓榮南駕駛之車號Ｒ五－五七八九號自用小客車離去，乙○○乃
    命甲○○尾追該車，至同鎮六安里一一七之七號前追上，停車後乙○○乃下車至
    該車旁與丙○○理論，要丁○○下車，為丁○○拒絕，其乃以該手槍抵住丙○○
    太陽穴，丙○○見狀搶下該槍，並命卓榮南開車加速離去，乙○○則隨後追趕，
    丙○○則以該槍朝乙○○、甲○○及黃慶賢射擊二發，其中一發貫穿乙○○等人
    所駕駛之ＴＢ－一二一一號車，丙○○等人乃乘機逃逸（丙○○涉嫌持有手槍及
    子彈部份，另由檢察官不起訴處分，並移送軍事審判機關），因認被告另涉有槍
    砲彈藥刀械管制條例第七條第四項、第十二條第四項（起訴書誤載為第一項）之
    未經許可持有手槍、子彈罪嫌。
二、按犯罪事實，應依證據認定之，無證據不得推定其犯罪事實，又不能證明被告犯
    罪者，應諭知無罪之判決，刑事訴訟法第一百五十四條、第三百零一條第一項分
    別定有明文。公訴意旨認被告涉有前開罪嫌，係以同案被告丙○○、丁○○供述
    ，以及扣案手槍一把、子彈五發（含彈匣一個）等作為所憑之論據。訊據被告則
    堅詞否認有前開犯行，辯稱：本件係由被告及證人己○○、甲○○前往臺南縣
    警察局佳里分局報案，進而查獲丙○○、丁○○持有扣案手槍一把、子彈五發（
    含彈匣一個）、安非他命三小包（毛重四．四二公克，含吸食器一組），苟如丙○○所誣指被告以該手槍抵住其太陽穴，其見狀搶下該槍云云，則被告所犯係無
    故持有槍彈罪責，最輕本刑為五年以下有期徒刑之重罪，衡諸常情，被告及證人
    己○○、甲○○焉可能向警方報案，而干冒被法辦重刑之危險。丙○○於警訊
    時供稱：「大胖舜便持槍抵住我的右邊頭部太陽穴處，便叫丁○○下車，不然要
    對我們不利，我見狀便用右手打『大胖舜』之手，手槍便掉落在我們車內，我叫
    卓榮南趕快駕車開走，『大胖舜』便一直在後追著，並大聲吼叫，我便持槍向地
    上開了二槍…」、」「乙○○便在身上右邊腰際掏出一把手槍抵住我的頭部，才
    將槍用力打掉撿起…」；而丁○○於警訊時供稱：「乙○○心裡不爽快，就從上
    衣口袋內持預藏乙支手槍朝丙○○頭部，然後乙○○頭部伸入車窗內要我下車，
    他們倆人就爭吵，爭吵中丙○○就從乙○○手中奪取該支手槍，然後就由卓榮南
    迅速駕車離去，一邊加速離去，一邊朝後方ＴＢ－一二一一號自用小客車開兩槍
    」，互核丙○○、丁○○二人之供詞，丙○○指稱乙○○是從身上右邊腰際掏出
    一把手槍云云，而丁○○則供稱乙○○是從上衣口袋持預藏乙支手槍云云，渠二
    人之供述顯有不符；復查丙○○係指稱其見狀便用右手打大胖舜之手，手槍便掉
    落在我們車內，而丁○○卻供述爭吵中丙○○就從乙○○手中奪取該支手槍，究
    竟丙○○是打乙○○之手，致手槍掉落在卓榮南所駕駛車號Ｒ五－五七八九號自
    用小客車內，或丙○○直接奪取乙○○手上之槍乙節，二人之供述即有不符，難
    謂無瑕疵可指。次查同案被告丁○○於偵查中供稱：「（問：九○制式手槍乙
    支、子彈五發是何人所有？）槍枝是何人的，我不知道。」、「（問：槍是何人
    先拿出來的？）我沒有看到。」、「（問：為何警訊筆錄說槍是乙○○先拿出來
    抵住丙○○頭部，被丙○○搶過來？）我當時心情很亂。」，益見同案被告丁○○於警訊之供述與檢察官初訊時之供述，亦有不符，是其指述難謂無瑕疵可指。
    又丙○○於偵查中供稱：「（問：你如何搶槍？）他抵住我頭，叫我不要管，
    他叫她下車，我就按住他的手，卓榮南就即開車，有拉一、二公尺」云云，與警
    訊中指稱其係用右手「打」乙○○之手，手槍便掉落在其乘坐之自用小客車內乙
    節，前後供述亦有不符，是丙○○所為之指述，顯具有重大瑕疵。扣案德製九
    ○手槍一支，經與被告之指紋卡進行比對結果，該手槍並未採集可資比對指紋，
    亦即未採獲被告之指紋。本件倘如丙○○所誣指之情形，則送鑑扣案德製九○手
    槍上，焉無被告之指紋，復且扣案之槍彈係在嘉義市○○路「凱撒汽車旅館」丙○○、丁○○住宿之房間內為警查獲，為渠二人所持有，若無其他積極證據足證
    被告確實持有扣案之槍彈，尚難據利害關係人丙○○、丁○○具有重大瑕疵之指
    述，遽為被告不利之認定。證人黃寶慶於法院審理時具結證稱：「…後來因為
    該部車子車速減慢後，我們的車子開至該車前方乙○○揮手叫他們停車，我們將
    車停在路邊，在他們車子右前方，乙○○先下車後我們隨後下車，甲○○與我金
    站在車旁，乙○○下車後未拿任何東西，當時我看到該部ＢＭＷ車子作助手席之
    人手上好像拿了壹個東西，好像是槍。」、「（問：乙○○有無走到ＢＭＷ車子
    ？）乙○○有走向該部車子，當時該部車座助手席之人有下車，下車時手上拿了
    壹個東西，我看到乙○○與那個人在談話，那個人以手槍比向乙○○，說有什麼
    事到新營去講，乙○○跟他說叫丁○○下車，那個人說他不方便，後來那個人就
    上車，後來那部車先發動，乙○○當時並未去追車子，等到該部車子開到我們旁
    邊時，那個人手伸出來向我們後座開槍，我只聽到一聲槍響後來等到那部車子向
    前行駛約十幾公尺後，我看到那個人身體伸出車窗外又朝我們開了一槍，後來他
    們就開走了，事後我們有報警處理。警察帶我回去製作筆錄時警察叫乙○○電話
    與丁○○聯絡，乙○○說那個人為何向我們開槍，未說恐嚇等語。」；另證人甲○○亦具結證稱：「當天我打電話給乙○○找他去打麻將，他說他在佳里香格里
    拉處，叫我過去載他，我到達時己○○先下車去上廁所，後來己○○上車時，乙○○說前方一部ＢＭＷ車子上有他的朋友，叫我追該部車子，等我追到時乙○○
    搖下車窗揮手叫他們停車，該部車子即停下來，我停在該部車子右前方，車子尚
    未停下時乙○○即已下車，當時停在該部車子前方約十公尺處，我與己○○走下
    車後停在車子旁邊，我下車時看到該部車子上之人已經準備上車，該人是坐在助
    手席處，當我在停車時就聽到乙○○與對方在吵架，我聽到對方很大聲與乙○○
    說有什麼事到新營再說，他身上有帶東西，乙○○回答說要與丁○○談話，後對
    方大聲說要打死乙○○，我看到該部車子行駛過來到我們車旁時我聽到二聲槍響
    ，該部車子啟動時就開的很快，是坐在助手席之人開槍的。我不認識開槍之人。
    」、「我們到警局時警察有叫乙○○打電話給丁○○約他出來，當時乙○○人在
    派出所內打電話給丁○○…」、「（問：乙○○在車上時有無帶槍？）他下車時
    身上並無帶槍。」、「我看到ＢＭＷ車上之人準備上車時手上拿了壹個東西好像
    是槍。」等語，參諸證人己○○、甲○○證詞，扣案之槍彈確係由丙○○持有甚
    明，被告辯稱伊並未持有扣案之槍彈，應堪信為真實等語。
三、經查，本件扣案之手槍，經本院送內政部警政署刑事警察局，請該局採集手槍上
    指紋與本院當庭採取之被告指紋進行比對，經該局以氰丙烯酸酯法處理結果，未
    採獲可資比對指紋，有該局八十九年四月二十七日（八九）刑紋字第五三二九三
    號函附卷可稽，扣案手槍既未採獲指紋，即難單以該手槍認定持有人為何。次查
    ，同案被告丁○○於警訊中，雖供稱扣案手槍係被告乙○○從上衣口袋內取出，
    然後被同案被告丙○○奪取，然其於偵訊中則改稱「槍枝是何人的我不知道」（
    八十九年二月七日偵訊筆錄），迄至本院審理時，則又翻稱被告乙○○從外套裡
    拿出手槍（本院八十九年五月三日訊問筆錄），前後供述已不一致，丁○○之供
    詞證明力自待斟酌；而同案被告丙○○雖均一致供稱手槍係由被告乙○○自腰際
    取出，其趁機將之奪取云云，然衡諸丙○○所描述之奪槍情節，丙○○係於被告
    持槍抵住其頭部，並要求丁○○下車時，趁被告不備之際，將被告所持之手槍擊
    落至車廂內腳踏墊處，隨即要求駕車之卓榮南加速離去，並拿起該槍朝外向被告
    及證人己○○、甲○○等人射擊，則丙○○原遭被告持槍抵住頭部，生命遭受嚴
    重威脅，一旦威脅解除，衡情應係立即設法離開現場，此所以其要求駕車之卓榮
    南加速離去，然其又於逃逸之時，立即持被告掉落於車內之手槍反擊，顯與其欲
    儘速離開現場之動機有所扞格；且丙○○個人亦涉嫌持有該扣案手槍、子彈，其
    供述是否係為撇清個人刑責之推諉之詞，頗值斟酌。再者，被告遭丙○○槍擊後
    ，隨即向臺南縣警察局佳里分局佳里派出所報案，此為證人戊○○於本院審理時
    證實，若扣案手槍實際為被告所持有，則被告「自投羅網」之報警行為，即與常
    理顯然不符。此外，在場目擊事件經過之證人己○○、甲○○復一致證述被告並
    未持有手槍，本院因認被告否認持有扣案手槍、子彈之辯詞為可採。至於證人甲○○於警、偵訊及本院審理時，對於丙○○是否有下車乙節，先後陳述雖有出入
    ，辯護人並據此請求再度傳喚證人甲○○，然前開事實之認定，對於扣案手槍係
    由何人持有之認定，並不生影響，本院因認並無再行傳喚之必要，附此敘明。
四、綜上所述，扣案手槍既無法採集可供比對之指紋，該手槍之扣案本身不能證明持
    有人為何；同案被告丁○○、丙○○之供述，均有瑕疵，復與情理有所不符，亦
    難遽採為不利被告之認定基礎；證人己○○、甲○○更為有利於被告之證述，是
    就本院所調查之事證觀之，不能認定被告有持有扣案手槍、子彈之事實。此外，
    本院復查無其他證據，足認被告有公訴人所指前開犯行，不能證明被告此部份犯
    罪，揆諸前開說明，依法自應為被告無罪之諭知。
據上論斷，應依刑事訴訟法第二百九十九條第一項前段、第三百零一條第一項，刑法
第三百零五條、第四十七條、第四十一條，罰金罰鍰提高標準條例第一條前段、第二
條，判決如主文。
本案經檢察官陳明進到庭執行職務。
中    華    民    國      八十九    年      八        月      二十五    日
                              臺灣臺南地方法院刑事第四庭
                                      法  官  吳  坤  芳
右正本證明與原本無異。
如不服本判決，應於判決送達後十日內向本院提出上訴狀( 應附繕本 )。
                                      書記官  馬  愛  君
中    華    民    國      八十九    年      八        月      二十五    日
附錄本案論罪科刑法條全文：
刑法第三百零五條：以加害生命、身體、自由、名譽、財產之事，恐嚇他人，致生危
                  害於安全者，處二年以下有期徒刑、拘役或三百元以下罰金。


司法院資訊處製作；財團法人民間司法改革基金會備份。
